臺灣臺南地方法院民事裁定
110年度抗字第118號
抗  告  人  邱臆娟  
相  對  人  黃啟興  
上列當事人間請求本票裁定強制執行事件，抗告人對於民國110
年8月12日本院110年度司票字第2667號裁定提起抗告，本院裁定
如下：
    主    文
抗告駁回。
抗告程序費用新臺幣壹仟元由抗告人負擔。
    理    由
一、本件抗告意旨略以：相對人執有抗告人簽發如附表所示之本
    票1紙（下稱系爭本票），惟該本票未填寫到期日，相對人
    並未向抗告人提示要求付款，自不得行使本票追索權。況抗
    告人簽發系爭本票係為擔保兩造間之買賣契約，該買賣契約
    尚未訂立，相對人明知上情，卻仍聲請系爭本票裁定強制執
    行，於法即有未合，且聲請狀並未就系爭本票何時屆期、何
    時提示、如何提示、何地提示等程序作何說明或舉證，亦難
    謂合法。為此，爰依法提起抗告請求廢棄原裁定等語。
二、按本票未載到期日者，視為見票即付；執票人向本票發票人
    行使追索權時，得聲請法院裁定後強制執行，票據法第120
    第2項、第123條分別定有明文。又本票既載明免除作成拒絕
    證書，則執票人聲請裁定准予強制執行時，自毋庸提出已為
    付款提示之證據。且本票執票人依票據法第123條規定向本
    票發票人行使追索權，聲請法院裁定准予強制執行，係屬非
    訟事件，對於此項聲請所為裁定，僅依非訟事件程序，就本
    票形式上之要件是否具備予以審查為已足。相對人如主張執
    票人未為提示，依票據法第124條準用同法第95條但書之規
    定，應由其負舉證之責（最高法院84年台抗字第22號裁定意
    旨參照）。次按本票執票人依上開法條之規定，聲請法院裁
    定及抗告法院之裁定，僅依非訟案件程序，以審查強制執行
    許可與否，並無確定實體上法律關係存否之效力，如發票人
    就票據債務之存否有爭執時，應由發票人提起確認之訴，以
    資解決（最高法院56年臺抗字第714號、57年臺抗字第76號
    判例意旨參照）。準此，因本票准許強制執行之裁定，係屬
    非訟事件性質，為裁定之法院僅就本票為形式上之審查，無
    從審酌實體法律關係，且抗告法院就本票裁定強制執行事件
    ，亦應為形式審查，尚不得審酌關於實體事項之事由。
三、經查，本件相對人主張執有抗告人簽發之系爭本票，並免除
    作成拒絕證書，詎其向抗告人提示未獲付款，依票據法第12
    3條聲請裁定許可強制執行等情，業據其提出系爭本票為證
    ，堪予憑採。又系爭本票雖未載明到期日，惟依票據法第12
    0條第2項規定視為見票即付，故從形式上觀察，系爭票據應
    記載事項均記載齊備，並無票據無效之情形存在。因此，本
    院司法事務官依相對人之聲請及其所提出之本票為形式上判
    斷，據以准許強制執行，其裁定應無違誤。抗告人雖抗辯相
    對人並未執系爭本票向其提示云云，惟因系爭本票係屬「免
    除作成拒絕證書」之本票，依前揭說明，相對人於聲請本票
    准許強制執行時，本毋庸提出已為付款提示之證據，抗告人
    主張相對人未提示系爭本票，自應由抗告人負舉證之責。然
    抗告人僅空言主張並未提出任何證據證明，自難認其抗辯為
    實在，抗告人此部分所辯，尚難採信。至於抗告人以系爭本
    票係為擔保兩造間之買賣契約所簽發，該買賣契約並未訂立
    所為之抗辯，核屬實體上之爭執，揆諸前揭規定及判例意旨
    ，自應依訴訟程序另謀解決，要非原審於本票裁定之非訟程
    序所得審究。從而，原裁定就系爭本票為形式上之審查，而
    為許可強制執行之裁定，並無違誤，抗告意旨指摘原裁定不
    當，求為廢棄，為無理由，應予駁回。
四、末按非訟事件程序費用之負擔，有相對人者，準用民事訴訟
    法有關訴訟費用之規定；訴訟費用，由敗訴之當事人負擔；
    法院為終局判決時，應依職權為訴訟費用之裁判；非訟事件
    法第21條第2項，民事訴訟法第78條及第87條第1項分別定有
    明文。經核本件非訟事件程序費用額為新臺幣1,000元（即
    抗告費），抗告人之抗告為無理由，依上開規定自應由抗告
    人負擔，爰確定抗告人應負擔之訴訟費用如主文第2項所示
    。
五、據上論結，本件抗告為無理由，依非訟事件法第46條、第21
    條第2項、第24條第1項，民事訴訟法第495條之1第1項、第4
    49條第1項、第95條、第78條，裁定如主文。
中　　華　　民　　國　　110 　年　　9 　　月　　23　　日
                  民事第三庭    法  官　林勳煜
上開裁定正本核與原本相符。
本裁定除以適用法規顯有錯誤為理由，並經本院許可外，不得再
抗告。如提起再抗告，應於收受後10日內委任律師為訴訟代理人
向本院提出再抗告狀，並繳納再抗告費新臺幣1,000元。
中　　華　　民　　國　　110 　年　　9 　　月　　22　　日
                                書記官　朱烈稽
附表：                                110年度抗字第118號      編號 發 　票 　日 票 面 金 額（新 臺 幣） 到期日 票據號碼   1 110年3月5日 660,000元 未  載 WG0000000